臺灣高等法院臺中分院刑事裁定
111年度聲字第1709號
聲  請  人  臺灣高等檢察署臺中檢察分署檢察官     
受  刑  人  林祈樟



上列聲請人因受刑人數罪併罰有二裁判以上，聲請定其應執行之
刑（聲請案號：111年度執聲字第722號），本院裁定如下：
    主  文
林祈樟因犯如附表所示各罪所處之刑，應執行有期徒刑拾壹 月
，如易科罰金，以新臺幣壹仟元折算壹日。
    理  由
一、聲請意旨略以：受刑人林祈樟（下稱受刑人）因交通過失致
    死等罪，先後經判決確定如附表，應依刑法第53條、第51條
    第5款規定，定其應執行之刑，及依刑法第41條第1項、第8
    項規定，諭知易科罰金之折算標準，爰依刑事訴訟法第477
    條第1項聲請裁定等語。
二、按裁判確定前犯數罪者，併合處罰之；數罪併罰有二裁判以
    上宣告多數有期徒刑者，於各刑中之最長期以上，各刑合併
    之刑期以下，定其刑期，但不得逾30年，刑法第50條第1項
    前段、第51條第5款、第53條規定甚明。又按法律上屬於自
    由裁量之事項，有其外部性界限及內部性界限，並非概無拘
    束。依據法律之具體規定，法院應在其範圍選擇為適當之裁
    判者，為外部性界限；而法院為裁判時，應考量法律之目的
    ，及法律秩序之理念所在者，為內部性界限。法院為裁判時
    ，二者均不得有所踰越（最高法院80年台非字第473號判決
    意旨參照）。是以數罪併罰，有二裁判以上，定其應執行之
    刑時，固屬於法院自由裁量之事項，然仍應受前揭外部性界
    限及內部性界限之拘束。從而數罪併罰，定其應執行之刑時
    ，固屬於法院自由裁量之事項，然仍應受上述外部性界限及
    內部性界限之拘束。而數罪併罰之定應執行之刑，係出於刑
    罰經濟與責罰相當之考量，並非予以犯罪行為人或受刑人不
    當之利益，為一種特別的量刑過程，相較於刑法第57條所定
    科刑時應審酌之事項係對一般犯罪行為之裁量，為定應執行
    刑之宣告，乃對犯罪行為人本身及所犯各罪之總檢視，除應
    考量行為人所犯數罪反應出之人格特性，並應權衡審酌行為
    人之責任與整體刑法目的及相關刑事政策，在量刑權之法律
    拘束性原則下，依刑法第51條第5款之規定，採限制加重原
    則，以宣告各刑中之最長期為下限，各刑合併之刑期為上限
    ，但最長不得逾30年，資為量刑自由裁量權之外部性界限，
    並應受法秩序理念規範之比例原則、平等原則、責罰相當原
    則、重複評價禁止原則等自由裁量權之內部抽象價值要求界
    限之支配，以使輕重得宜，罰當其責，俾符合法律授與裁量
    權之目的，以區別數罪併罰與單純數罪之不同，兼顧刑罰衡
    平原則。又執行刑之酌定，審酌各罪間之關係時，宜綜合考
    量數罪侵害法益之異同、對侵害法益之加重效應及時間、空
    間之密接程度，各罪間之獨立程度較高者，法院宜酌定較高
    之執行刑，但仍宜注意維持輕重罪間刑罰體系之平衡。行為
    人所犯數罪係侵害不可替代性或不可回復性之個人法益者，
    宜酌定較高之執行刑。民國107年8月7日司法院院台廳刑一
    字第1070021860號函訂定並自即日生效之「刑事案件量刑及
    定執行刑參考要點」第24、25點規定可供參考。
三、本院判斷：
  ㈠本件受刑人所犯如附表所示之罪，所處如附表所示之刑，均
    經分別確定在案。關於法院日後如何定應執行，經本院函詢
    其意見，經受刑人表示不要合併、要聲請易科罰金等語，有
    本院函文、送達證書及本院陳述意見表影本在卷可憑（本院
    卷第55至63頁），惟本件附表所示犯行，均屬可易科罰金之
    罪，尚無刑法第50條第1項但書規定之適用，無須受刑人聲
    請，檢察官即可依職權向管轄法院聲請合併定應執行刑；又
    本件附表所示之罪既屬可聲請易科罰金之罪，尚不影響受刑
    人仍可於本件合併定應執行刑後，向該管檢察官聲請易科罰
    金，受刑人認兩者間互有影響，似有誤會。
  ㈡是本院審核後認檢察官之聲請為正當，應予准許。因此就附
    表所示各罪，審酌受刑人所犯如附表所示各罪之犯罪態樣（
    不能安全駕駛致交通危險罪、交通過失致死罪各1次）、時
    間間隔密集程度（分別為108年3月20日、109年5月7日），
    及侵害法益不同，均屬駕駛動力交通工具致他人死亡（過失
    致死）或升高傷亡風險等罪（酒後騎車），是依各罪犯罪情
    節所量定之刑，本件如附表所示各罪於併合處罰時，責任非
    難重複之程度相對較低（交通過失致死罪屬侵害他人生命法
    益，不能安全駕駛致交通危險罪所侵害者為社會安全法益，
    罪質迥不相同），佐以編號2所示之罪經臺灣苗栗地方法院
    （下稱苗栗地院）111年度撤緩字第24號裁定撤銷緩刑，乃
    係因受刑人於緩刑期間即111年1月11日故意再犯不能安全駕
    駛致交通危險罪，經苗栗地院判處有期徒刑6月確定，足徵
    受刑人自制力不佳，漠視法律為保護用路人之生命身體法益
    ，嚴格禁止酒後駕車之立法意旨，依前揭說明，自應酌定較
    高之應執行刑，始符合比例原則、責罰相當原則、重複評價
    禁止原則為內涵之內部性界限。本院綜合判斷上情，爰就附
    表所示各罪所處之刑，定其應執行刑如主文所示，併諭知易
    科罰金之折算標準。又受刑人所犯如附表編號1所示之罪，
    雖已執行完畢，有上開前案紀錄表可稽，惟此乃檢察官於指
    揮執行時應予扣除已執行刑期之問題，與得否再裁定定其應
    執行之刑無涉，附此敘明。
四、依刑事訴訟法第477條第1項，刑法第53條、第51條第5款、
    第41條第1項前段、第8項，裁定如主文。
中    華    民    國     111    年    9    月    7    日
            刑事第十庭  審判長法  官  陳  宏  卿
                              法  官  林  美  玲
                              法  官  楊  文  廣
以上正本證明與原本無異。
如不服本裁定，應於收受送達後五日內向本院提出抗告書狀（須
附繕本）。因疫情而遲誤不變期間，得向法院聲請回復原狀。 

                              書記官  翁  淑  婷
　　　　　　　　　　　　　　　            
中　　華　　民　　國　　111 　年　　9 　　月　　7 　　日
附表
編           號  1 2 （以下空白） 罪           名  不能安全駕駛致交通危險罪 交通過失致死罪  宣告刑  有期徒刑6月 有期徒刑6月  犯  罪  日  期  109年5月7日 108年3月20日  偵查機關 年度案號  苗栗地檢109年度偵字第2925號 苗栗地檢108度偵字第5348號  最  後   事實審 法    院 苗栗地院 臺中高分院   案    號 109年度苗交簡字第499號 109年度交上訴字第833號   判決日期 109年6月19日 109年6月30日  確  定   判  決 法    院 苗栗地院 臺中高分院   案    號 109年度苗交簡字第499號 109年度交上訴字第833號   判    決 確定日期 109年7月20日 109年7月29日  是否為得易科罰金之案件  是 是  備           註  苗栗地檢109年度執字第2451號（已執行完畢） 苗栗地檢111年度執撤緩字第10號